臺灣高等法院高雄分院刑事判決
110年度上訴字第1125號
上  訴  人  臺灣高雄地方檢察署檢察官
上  訴  人  
即  被  告  楊弼勝



選任辯護人  葛光輝律師
            馬思評律師
上列上訴人等因被告違反槍砲彈藥刀械管制條例等案件，不服臺
灣高雄地方法院109年度訴字第819號，中華民國110年9月30日第
一審判決（起訴案號：臺灣高雄地方檢察署109年度偵字第4777
號、108年度偵字第23396號），提起上訴，本院判決如下：
    主  文
原判決關於楊弼勝部分撤銷。
楊弼勝犯非法持有可發射子彈具有殺傷力之槍枝罪，處有期徒刑
參年參月，併科罰金新臺幣伍萬元，罰金如易服勞役，以新臺幣
壹仟元折算壹日。扣案如附表編號1、3所示物品、附表編號2所
示其中尚未擊發之制式子彈柒顆，均沒收。又共同犯剝奪他人行
動自由罪，處有期徒刑貳月，如易科罰金，以新臺幣壹仟元折算
壹日。
    事  實
一、楊弼勝明知可發射子彈具有殺傷力之改造槍枝及具有殺傷力
    之子彈，均屬槍砲彈藥刀械管制條例所管制之物品，非經中
    央主管機關許可，均不得無故持有，竟基於非法持有可發射
    子彈具有殺傷力之槍枝及子彈之犯意，未經許可，於民國10
    8年12月12日前之不詳時間，在不詳地點，以不詳方式取得
    如附表編號1所示具殺傷力之仿步槍製造之改造槍枝1支（槍
    枝管制編號0000000000，含彈匣2個）及如附表編號2所示非
    制式子彈11顆。嗣楊弼勝因與甲○○（經原審法院判處有期徒
    刑3年2月，併科罰金新臺幣5萬元，經上訴本院後，因撤回
    上訴而確定）生有金錢糾紛，相約於108年12月12日晚間10
    時許，在址設高雄市○○區○○○路000號峻○租賃行談判，楊弼
    勝遂聯絡楊凱崴（原審法院通緝中）、戴恒順及潘彥勳（以
    上2人均經原審判處罪刑，未經上訴而確定）等人到場協助
    ，楊凱崴復帶同其友人「楊竣驛」（真實姓名年籍不詳）到
    場，嗣甲○○於當日晚上9時45分許左右先行到場，楊弼勝及
    楊凱崴、戴恒順、潘彥勲、「楊竣驛」等人於原約定時間分
    乘2輛汽車到場後，即共同基於剝奪行動自由之犯意聯絡，
    先由楊弼勝恫稱信不信我打死你等語、戴恒順則手持鋁製球
    棒1隻，繼並由楊弼勝、楊凱崴、戴恒順、潘彥勲等人基於
    人數優勢加以推拉，迫使甲○○進入戴恒順所駕駛之車牌號碼
    000-0000號自用小客車後座，再由楊弼勝坐於副駕駛座，楊
    凱崴、「楊竣驛」分別坐於後座之甲○○兩側，以此方式控制
    甲○○之行動自由，欲將甲○○載往夢時代廣場附近空地，嗣於
    駛至高雄市前鎮區中華五路與正勤路口時，為警據報攔查，
    於車牌號碼000-0000號自用小客車內扣得附表編號1至3所示
    改造槍枝等物，而查獲上情。
二、案經甲○○訴由高雄市政府警察局前鎮分局報告臺灣高雄地方
    檢察署檢察官偵查起訴。
    理  由
壹、程序方面：
    本判決引用上訴人即被告楊弼勝（下稱被告）以外之人於審
    判外之陳述，檢察官、被告及其辯護人於本院準備及審理時
    均已同意有證據能力（見本院卷第147、285頁）。本院審酌
    上開證據資料之作成之情況，並無違法取證或其他瑕疵，且
    與待證事實具有關聯性，認為以之作為證據為適當，依刑事
    訴訟法第159條之5規定，均有證據能力。至本件認定事實所
    引用之非供述證據，並無證據證明係公務員違背法定程序所
    取得，亦查無顯不可信或不得作為證據之情形，且經本院於
    審判期日依法進行證據之調查、辯論，亦應有證據能力。
貳、實體部分：
一、認定事實所憑證據及理由：
㈠、上揭犯罪事實，業據被告於偵查、原審及本院審理中坦承不
    諱（見偵一卷第89至94、274頁；原審卷二第45頁；本院卷
    第145、285、297頁），復與證人即告訴人甲○○（下稱告訴
    人）、證人即同案被告楊凱崴、戴恒順、潘彥勲於警詢及偵
    查中之證述大致相符（見警卷第13至20、33至40頁；偵一卷
    第16、23至25、118至119、251至253頁；偵二卷第351至354
    、403至406、413至415頁；原審卷二12至32頁），且有高雄
    市政府警察局前鎮分局108年12月12日扣押筆錄、扣押物品
    目錄表、扣案物照片、車牌號碼000-0000號車籍查詢資料在
    卷可稽（見警卷第45至51、73至89、91頁），並有附表編號
    1至3所示改造槍枝等物扣案足參，堪認被告前揭任意性自白
    核與事實相符，應堪採信。
㈡、被告於偵查中固供稱：槍枝是107年一個朋友「簡勝隆」寄放
    在伊那邊，後來對方過世了，伊無法還給他等語（見偵一卷
    第273、274頁），惟被告於警詢時曾供稱：槍跟子彈是楊凱
    崴帶來的，至於來源我不知道他跟誰買的云云（見警卷第8
    頁，其後又稱：槍是楊凱崴的（見聲羈卷第26頁），嗣偵查
    中檢察官告以楊凱崴、潘彥勲之證詞，被告始如上稱係朋友
    「簡勝隆」寄放的；而徵以同案被告即證人潘彥勲所稱：10
    8年12月初或11月底某天晚上，被告與告訴人債務電話談判
    好幾次時，被告就打電話給我，叫我過去大寮區光明路二段
    303號「金福沙發店」，我就開車過去，我只知道被告說要
    匯錢給沙發店老闆「小董」，然後因為被告與「小董」都有
    喝酒，就叫我開車載「小董」一個朋友到大寮區翁園路「勝
    光蠟燭場」旁一間工廠住宅，「小董」朋友就下車，後來拿
    了一個黑色袋子上車，回到沙發店後，「小董」就打開黑色
    袋子，我才知道是這把長槍的一部分，經由「小董」組裝完
    成後就交給被告，然後被告就把長槍帶回家，直到寄放在我
    家。案發當天（即12月12日）被告打電話給我，要我將槍帶
    過去，槍跟子彈本來放在槍袋裡，我就整袋帶過去給他等語
    （見偵二卷第405頁、偵一卷第414、415頁）；另同案被告
    即證人楊凱崴則供稱：案發當時被告叫潘彥勳將長槍帶到現
    場，被告並叫我承擔，推給死人，但是因為我發現被告跟我
    承諾的事情都沒做到，而且還叫警察抓我，我不想幫他承擔
    了等語（見偵二卷第355至356頁）諸節，則被告所述上開槍
    彈為已死亡之「簡勝隆」所寄放乙情，是否全然屬實，即非
    無疑。又卷內並無任何被告係受「簡勝隆」委託而代為保管
    上開槍、彈之補強證據，自難認被告於偵查中所稱：伊係受
    「簡勝隆」委託而代為保管云云可採；再參酌上開證人所稱
    ，及被告於原審及本院中均坦認自己非法持有扣案如附表編
    號1、2所示之改造手槍及子彈等情，足見被告應係為自己占
    有管領上揭改造槍枝及子彈無訛。
㈢、另扣案如附表編號1、2所示槍彈，經送內政部警政署刑事警
    察局以檢視法、性能檢驗法、試射法等方式鑑定，認附表編
    號1所示送鑑卡賓槍1支（槍枝管制編號0000000000，含彈匣
    2個）係改造槍枝，由仿步槍製造，換裝土造金屬槍管、土
    造金屬槍機而成，擊發功能正常，可供擊發適用子彈使用，
    具殺傷力；而附表編號2所示送鑑子彈11顆，均係非制式子
    彈，採樣4顆試射，均可擊發，具殺傷力等情，有內政部警
    政署刑事警察局109年2月4日刑鑑字第OOOOOOOOOO號鑑定書
    附卷足參（見偵一卷第201頁），足見該該改造手槍及子彈1
    1顆，均為槍砲彈藥刀械管制條例第4條第1項第1款、第2款
    所稱之槍砲、彈藥。
㈣、綜上所述，本案事證明確，被告犯行洵堪認定，應予依法論
    科。　　
二、論罪：
㈠、新舊法比較：
    按行為後法律有變更者，適用行為時之法律，但行為後之法
    律有利於行為人者，適用最有利於行為人之法律，刑法第2
    條第1項定有明文。被告楊弼勝行為後，槍砲彈藥刀械管制
    條例業經總統於109年6月10日公布修正、同年6月12日施行
    ，修正前槍砲彈藥刀械管制條例第8條第4項規定：「未經許
    可，持有、寄藏或意圖販賣而陳列第一項所列槍枝者，處3
    年以上10年以下有期徒刑，併科700萬元以下罰金」，修正
    後槍砲彈藥刀械管制條例第7條第4項則規定：「未經許可，
    持有、寄藏或意圖販賣而陳列第一項所列槍砲、彈藥者，處
    5年以上有期徒刑，併科1000萬元以下罰金」。又依本次修
    正草案立法總說明，可知其主要立法目的在於有效遏止持「
    非制式槍砲」進行犯罪情形，認「非制式槍砲」與「制式槍
    砲」之罪責有一致之必要，故於第4條、第7條至第9條增加
    「制式或非制式」之構成要件，亦即不分制式或非制式，凡
    屬第7條所列各類槍枝型式之槍枝，有殺傷力者，概依第7條
    規定處罰。是被告持有附表編號1所示改造（非制式）槍枝
    之行為，於修正後應改依槍砲彈藥刀械管制條例第7條第4項
    規定處罰，其刑罰較修正前規定（即原第8條第4項）為重，
    經比較新舊法後，並無較有利於被告之情形，依刑法第2條
    第1項前段規定，應適用其行為時即修正前同條例第8條第4
    項之非法持有可發射子彈具殺傷力之槍枝罪論處。
㈡、又查，刑法第302條第1項所謂以其他非法方法，剝奪人之行
    動自由，係對於同條項私行拘禁之補充規定，若於剝奪被害
    人之行動自由後將被害人拘禁於一定之處所，繼續較久之時
    間，始屬私行拘禁（最高法院86年度台上字第3619號判決意
    旨參照）。又刑法第302條之妨害自由罪，原包括私行拘禁
    及以其他非法方法剝奪人之行動自由而言，所謂非法方法，
    當包括強暴脅迫等情事在內，行為人於剝奪行動自由行為繼
    續中，恐嚇被害人，並脅迫被害人行無義務之事，自屬包含
    於剝奪被害人行動自由之同一意念之中，縱其所為合於刑法
    第304條、第305條之情形，仍應視為剝奪行動自由之部分行
    為，而不另論罪（最高法院74年台上字第3404號、87年度台
    上字第1066號判決意旨參照）。查被告與同案被告戴恒順、
    潘彥勲及楊凱崴等人基於人數優勢對告訴人加以推拉，被告
    更施以恫嚇言語、戴恒順則手持鋁製球棒，將告訴人強押上
    由戴恒順所駕駛、被告坐於副駕駛座、楊凱崴及「楊竣驛」
    則坐於後座之自用小客車，以此方式將告訴人押解離去之行
    為，具有明顯之人數上優勢，足使告訴人反抗遭受壓抑，已
    達剝奪告訴人行動自由之程度，惟尚非持續將告訴人拘禁於
    同一處所，而有乘車移動之舉，依照前揭說明，應屬刑法第
    302條第1項所謂以其他非法方法剝奪人行動自由之行為。至
    被告於剝奪告訴人行動自由過程中，向告訴人恫稱「信不信
    我打死你」等語，恐嚇並脅迫告訴人加以配合，自應包含於
    剝奪告訴人行動自由之同一意念之中，視為剝奪行動自由之
    部分行為，不另論罪。
㈢、核被告所為，係犯修正前槍砲彈藥刀械管制條例第8條第4項
    之非法持有可發射子彈具殺傷力之槍枝罪、槍砲彈藥刀械管
    制條例第12條第4項之非法持有子彈罪、刑法第302條第1項
    之剝奪他人行動自由罪。
㈣、被告就前述剝奪他人行動自由犯行，與同案被告戴恒順、潘
    彥勲、楊凱崴及「楊竣驛」間，有事實欄所載犯意聯絡及行
    為分擔，自應論以共同正犯。　　 
㈤、罪數：　
　⒈按非法持有槍砲彈藥刀械等違禁物，所侵害者為社會法益，
    其持有之繼續，為行為之繼續，而非狀態之繼續，故其持有
    槍砲彈藥刀械時，該罪雖告成立，但其完結，須繼續至持有
    行為終了時為止。同時地被查獲持有二種以上之槍砲彈藥刀
    械，有可能係初始即同時地持有之，亦有可能係先後持有而
    僅同時地被查獲。於最初即同時地持有之情形，如持有之客
    體種類相同（同為手槍，或同為子彈者），縱令持有之客體
    有數個（如數支手槍、數顆子彈），仍為單純一罪，不發生
    想像競合犯之問題；若持有二不相同種類之客體（如同時地
    持有手槍及子彈，或同時地持有槍砲彈藥刀械管制條例所定
    不同條項之槍枝，如手槍及改造槍枝），則為一行為觸犯數
    罪名之想像競合犯。至先後持有而僅同時地被查獲者，雖亦
    併有同時持有之情形（即二持有行為重疊部分），仍應視其
    持有之初之犯意如何，憑以判斷其先後所犯持有行為，究屬
    數罪併罰，抑或應論以裁判上或實質上一罪（最高法院96年
    度台上字第6417號刑事判決意旨參照）。查，被告係於108
    年12月12日前之不詳時間起，迄至108年12月12日為警查獲
    時止，非法持有如附表編號1、2所示槍枝及子彈之行為，其
    持有之繼續，為行為之繼續，並非犯罪狀態之繼續，亦即一
    經非法持有，罪即成立，故被告上開持有槍、彈之行為，應
    分別僅成立一罪。次查，被告係於如事實欄所載之高雄市
    前鎮區中華五路與正勤路口，為警據報攔查，警方並在被告
    所搭乘之車牌號碼000-0000號自用小客車內扣得附表編號1
    至3所示改造槍枝等物一節，已據認定如前，又就如附表編
    號1、2之槍、彈取得時間，被告於偵查中僅就槍枝部分應詢
    稱：107年就拿到了等語如前述，至於扣案如附表編號2之子
    彈取得時間，警詢、偵訊及原審筆錄則均未詢及；嗣被告於
    本院準備程序及審理中供陳：我持有的槍枝與子彈是同一組
    的，我是同一時間取得槍枝與子彈，不是分別在不同時間取
    得，後來槍枝與子彈也是同時被搜索到的，但是我當時忘記
    講，且於製作筆錄時，警察也沒有詢問等語（見本院卷第14
    7、295頁），而遍觀全卷，亦無被告先後持有如附表編號1
    、2槍、彈之證據，暨徵諸如附表編號1之改造槍枝，係警方
    在車牌號碼000-0000號自用小客車內後座查獲，當時該槍之
    彈匣內，即含有如附表編號2之子彈10顆在內一節，有前述
    高雄市政府警察局前鎮分局108年12月12日扣押筆錄及扣押
    物品目錄表可憑（見警卷45至50頁），是被告有關同一時間
    取得扣案如附表編號1、2槍彈之供述，自屬可信。從而，被
    告同時持有扣案如附表編號2之子彈11顆，揆前說明，應僅
    論單純一罪；至被告同時持有如附表編號1、2所示之槍、彈
    ，係以一行為同時觸犯修正前槍砲彈藥刀械管制條例第8條
    第4項、槍砲彈藥刀械管制條例第12條第4項之2罪名，為想
    像競合犯，應依刑法第55條規定，從一重之非法持有可發射
    子彈具有殺傷力之槍枝罪處斷。
  ⒉再者，被告所犯前開非法持有可發射子彈具有殺傷力之槍枝
    罪與剝奪他人行動自由罪之2罪間，則因犯意各別，行為互
    殊，應予分論併罰。
三、刑之加重、減輕事由：
㈠、被告前因過失傷害案件，經臺灣橋頭地方法院判處有期徒刑2
    月確定，於107年9月12日易科罰金執行完畢一節，有臺灣高
    等法院被告前案紀錄表在卷可稽（見本院卷第89頁），其於
    有期徒刑執行完畢後，5年內故意再犯本件有期徒刑以上之
    罪，為累犯，惟依司法院釋字第775號解釋文之理由及意旨
    ，若不分情節，基於累犯者有其特別惡性及對刑罰反應力薄
    弱等立法理由，一律加重最低本刑，於不符合刑法第59條所
    定要件之情形下，致生行為人所受之刑罰超過其所應負擔罪
    責之個案，其人身自由因此遭受過苛之侵害部分，對人民受
    憲法第8條保障之人身自由所為限制，不符憲法罪刑相當原
    則，牴觸憲法第23條比例原則。是於此範圍內，有關機關應
    自司法院釋字第775號解釋公布之日起2年內，依本解釋意旨
    修正之。於修正前，為避免發生上述罪刑不相當之情形，法
    院就該個案應依本解釋意旨，裁量是否加重最低本刑（司法
    院釋字第775號解釋參照）。依此，被告前開執行完畢之過
    失傷害案件，與被告本案所犯非法持有可發射子彈具殺傷力
    之槍枝罪及妨害自由罪，並無罪質上之關聯，非同類型之犯
    罪，考量本案情節被告之主觀惡性、危害程度及罪刑相當原
    則，爰不依刑法第47條第1項規定加重其刑。
㈡、又槍砲彈藥刀械管制條例第18條第4項關於自白減免其刑之規
    定，必須供出全部槍砲、彈藥、刀械之來源及去向，並因而
    查獲或防止重大危害治安事件發生，始有其適用。查被告雖
    於偵查中供稱本案槍枝為友人「簡勝隆」寄放云云，然高雄
    市政府警察局前鎮分局及臺灣高雄地方檢察署則均未查獲其
    人等節，有臺灣高雄地方檢察署110年4月22日雄檢榮冬109
    偵4777字第OOOOOOOOOO號函、高雄市政府警察局前鎮分局11
    0年5月4日高市警前分偵字第OOOOOOOOOOO號函在卷可稽（見
    原審卷一第197、203頁）；況扣案如附表編號1、2之槍、彈
    ，業經本院認定係被告自己持有，而無寄藏之事實已如前述
    ，是該槍、彈既仍為被告自己持有中，自亦不生所謂因供出
    槍彈「去向」可言。是其所為，核與槍砲彈藥刀械管制條例
    第18條第4項前段所規定減輕或免除其刑之要件亦不相符，
    併此敘明。
參、上訴之論斷：
一、原審認被告所犯罪證明確，予以論罪科刑，固非無見。惟查
    ：㈠本件被告係基於自己持有之意思，持有上開槍、彈，未
    曾受他人委託而代為保管上開子彈，原判決誤認被告係受「
    簡勝隆」之委託而寄藏上開槍、彈，容有未洽；㈡原審於事
    實欄中逕認被告108年12月12日前不詳時間，在不詳地點以
    不詳方式取得如附表編號2所示子彈11顆，而非法持有之等
    節，惟均未說明其認定基礎及理由，自嫌理由不備；㈢被告
    前所犯過失傷害案件經易科罰金執行完畢後5年內再犯本案
    持有槍彈之犯行，雖屬累犯，惟其前所犯與本案此部分之犯
    罪類型不同，業如前述，而原審以其曾犯過失傷害案件之前
    案，依刑法第47條第1項規定加重其刑，亦有未洽。檢察官
    上訴意旨以被告持有之槍、彈應予分論併罰，然並未舉證以
    實其說，難認有理由；至被告上訴暨辯護意旨以原審論處累
    犯加重其刑為不當部分，則有理由，且原判決既有前開可議
    之處，自應由本院將原判決關於被告部分予以撤銷改判。
二、爰以行為人之責任為基礎，審酌被告明知非法持有可發射子
    彈具有殺傷力之改造手槍及子彈會對社會秩序及人民生命財
    產安全構成嚴重潛在威脅，竟漠視國家法令禁制，非法持有
    上開具有殺傷力之改造手槍及子彈11顆，惡化治安，嚴重損
    及公益；而遇有與他人之紛擾，不思以理性方式處理金錢糾
    紛，即糾集同案被告戴恒順、潘彥勲、楊凱崴等人，以事實
    欄所載非法方法，剝奪告訴人之行動自由，所為自應非難；
    惟審諸被告犯後尚能坦承犯行，犯後態度尚屬良好，且被告
    就本案妨礙自由犯行部分亦與告訴人達成和解，獲得告訴人
    之原諒，有刑事和解書在卷可稽（見原審卷二第63頁）；暨
    考量告訴人所受危害程度、被告前曾有過失傷害、違反公司
    法等案件，經法院論處罪刑在案，有前述臺灣高等法院被告
    前案紀錄表可參，素行難認良好，暨犯罪之動機、手段、目
    的、妨害自由犯行部分與其他共犯之分工與情節輕重；兼衡
    被告自述智識程度為大學肄業及尚需扶養未成年子女、家境
    普通之生活狀況（見本院卷第300頁）等一切情狀，量處如
    主文第2項所示之刑，並就併科罰金刑部分，諭知易服勞役
    ；及所犯剝奪他人行動自由罪部分，諭知易科罰金之折算標
    準，以資懲儆。
三、沒收：　　
㈠、扣案如附表編號1所示改造槍枝1支（含彈匣2個）、如附表編
    號2所示未經試射之非制式子彈7顆，依槍砲彈藥刀械管制條
    例第4條第1項規定，非經中央主管機關許可不得持有，故均
    屬違禁物，俱應依刑法第38條第1項規定，隨同於被告楊弼
    勝所犯非法持有可發射子彈具殺傷力之槍枝罪刑項下宣告沒
    收。
㈡、另扣案如附表編號2所示其中經試射擊發非制式子彈4顆，均
    因擊發致火藥燃燒殆盡，其他部分亦裂解為彈頭與彈殼，不
    具有子彈之完整結構而失其效能，已非違禁物，不予宣告沒
    收。
㈢、扣案如附表編號3所示之槍袋，係被告所有，供持有附表編號
    1所示改造槍枝所用之物，業據其供述明確（見原審卷二第4
    5頁），爰依刑法第38條第2項規定，隨同於其所犯非法持有
    可發射子彈具殺傷力之槍枝罪刑項下宣告沒收。
據上論結，應依刑事訴訟法第369條第1項前段、第364條、第299
條第1項前段，判決如主文。
本案經檢察官李侑姿提起公訴，檢察官李文和提起上訴，檢察官
呂幸玲到庭執行職務。
中　　華　　民　　國　　111 　年　　7 　　月　　6 　　日
                  刑事第五庭    審判長法  官  簡志瑩
                                      法  官  唐照明
                                      法  官  陳美燕
以上正本證明與原本無異。
如不服本判決應於收受本判決後20日內向本院提出上訴書狀，其
未敘述上訴理由者，並得於提起上訴後20日內向本院補提理由書
狀（均須按他造當事人之人數附繕本）「切勿逕送上級法院」。
中　　華　　民　　國　　111 　年　　7 　　月　　6 　　日
                                      書記官  洪以珊
附錄本判決論罪科刑法條：
中華民國刑法第302條第1項
私行拘禁或以其他非法方法，剝奪人之行動自由者，處 5 年以
下有期徒刑、拘役或 9 千元以下罰金。

修正前槍砲彈藥刀械管制條例第8條第4項
未經許可，持有、寄藏或意圖販賣而陳列第一項所列槍枝者，處
三年以上十年以下有期徒刑，併科新臺幣七百萬元以下罰金。
第一項至第三項之未遂犯罰之。

槍砲彈藥刀械管制條例第12條第4項
未經許可，持有、寄藏或意圖販賣而陳列子彈者，處 5 年以下
有期徒刑，併科新台幣 300 萬元以下罰金。

附表：
編號 扣案物品 數量 備註（槍彈部分，參見偵一卷第201頁背面之內政部警政署刑事警察局109年2月4日刑鑑字第OOOOOOOOOO號鑑定書）  1 改造槍枝（含彈匣2個，槍枝管制編號0000000000號） 1 枝 係改造槍枝，由仿步槍製造，換裝土造金屬槍管、土造金屬槍機而成，擊發功能正常，可供擊發適用子彈使用，具殺傷力  2 子彈 11顆 均係非制式子彈，由金屬彈殼組合直徑口徑8.9mm 金屬彈頭而成，採樣4 顆試射，均可擊發，具殺傷力  3 槍袋 1 個